臺灣臺南地方法院刑事判決　　　　　　　　　　　　　　九十年度自字第三四七號
　　自　訴　人　甲○○
　　被　　　告　丁○
　　　　　　　　丙○○
　　右　一　人　翁秋銘
　　選任辯護人
右列被告等因偽造文書案件，經自訴人提起自訴，本院判決如左：
    主  文
丁○、丙○○均無罪。
    理  由
一、自訴意旨如附件自訴狀影本所載。
二、按犯罪事實應依證據認定之，無證據不得推定其犯罪事實；又不能證明被告犯罪
    者，即應諭知無罪之判決，刑事訴訟法第一百五十四條、第三百零一條第一項分
    別定有明文。次按刑法第二百十條之偽造文書，以無製作權之人冒用他人名義而
    製作該文書為構成要件；又刑法處罰偽造文書罪之主旨，乃保護文書之實質真正
    ，故不僅作成之名義人須出於虛捏或假冒，即文書之內容，亦必出於虛構，始負
    偽造之責任（最高法院二十四年上字第五四五八號及二十年上字第一○五○號判
    例可資參照）。換言之，刑法第二百十條所謂之「偽造」，兼採形式主義與實質
    主義二者之要義，指形式上無製作權而冒名製作，且實質上其內容係屬虛偽不實
    者，始稱之。
三、本件自訴人認被告丁○、丙○○涉有偽造文書罪嫌，無非係以台南縣營業人銷售
    額與稅額申報書、台南縣稅捐稽徵處營業稅繳款書、各類所得扣繳暨免扣繳憑單
    申報書、各類所得扣繳暨免扣繳憑單、「保安保齡球館」開立給「寶安保齡球館
    」之租金收入統一發票、讓渡書、長榮學員消費折扣卡之特約廠商合約書、保齡
    球校外教學合約書（嘉南藥理科技大學）及長榮管理學院八十九學年度保齡球體
    育課程校外教學合約書為其所憑論據。
四、訊據被告丁○、丙○○則堅決否認有右揭犯行，均辯稱：乙○○向自訴人承租保
    齡球館經營時，即係以「保安保齡球館」名義對外營業，所以乙○○將保齡球館
    讓渡給伊等經營時，伊等仍沿用「保安保齡球館」名義經營，且此期間自訴人對
    於乙○○及伊等以「保安保齡球館」名義營業亦未反對，故伊等以「保安保齡球
    館」名義與學校簽訂契約，並無偽造文書可言等語。
五、經查：
  (一)自訴人於民國（下同）八十八年九月一日將設於台南縣仁德鄉○○路○段一七二
    號之「保安保齡球館」，其中一樓之營業場所及所有設備出租予乙○○經營使用
    ，嗣經自訴人同意，乙○○於八十九年五月二十五日再將該保齡球館之經營使用
    權讓渡予被告丁○及丙○○等情，業據被告及自訴人陳述在卷可按，復有自訴人
    與乙○○所簽訂之房屋租賃合約書及乙○○與被告丁○簽訂之讓渡書影本各一份
    可證，堪信屬實。準此，被告二人乃繼受乙○○與自訴人間租賃契約所生之權利
    義務關係。
  (二)依右開自訴人與乙○○所簽定之租賃契約內容所示，僅就保安保齡球館所在房屋
    與設備等約定為租賃之標的物，似不及於「保安保齡球館」之商號名稱或服務標
    章使用權。惟查：
  １、乙○○自八十八年九月一日起以「保安保齡球館」名義對外營業，被告等則自
      八十九年五月二十五日起接手，仍延續使用「保安保齡球館」名義。球館內外
      店招均嵌立「保安保齡球館」之名，有照片數幀附卷可證。另自訴人與被告於
      八十九年十一月二十四日共同簽立切結書，同意協力廠商取回球館內之設備，
      亦係以「保安保齡球館」名義為之。再者，自訴人之妻蘇亞美就在球館二樓工
      作，被告等繳付之租金，亦是由蘇亞美所收取，亦據被告丁○陳稱在卷可按，
      自訴人亦不否認上情。綜合上情，自訴人自被告等接手經營起，即知被告使用
      「保安保齡球館」名義對外營業，惟全未阻止，自訴人指稱迄雙方訴訟後始知
      上情云云，顯非可採。
  ２、依右開租賃契約書之約定，故未約定承租範圍及於「保安保齡球館」之商號名
      稱或服務標章之使用權，惟乙○○、被告等長期使用「保安保齡球館」名稱對
      外營業，自訴人明知上情，竟全不加阻止，任令乙○○及被告長期使用，且仍
      未表示反對使用之意，而續行收租並於使用上開名義之切結書上簽名同意，已
      足認自訴人默示同意被告使用上開名稱對外營業。自訴人指稱並未同意或授權
      被告使用云云，亦非可採。
  (三)本件自訴人所指被告涉嫌偽造之三份合約書，其中「長榮學員消費折扣卡之特約
    廠商合約書」乃乙○○於八十九年六月二十六日與長榮管理學院第七屆日學生活
    動中心所簽立，有該合約書一張在卷可稽，該契約既非被告等所簽訂，自訴人指
    被告此部分亦涉有偽造文書犯行，顯有誤會。至其餘被告等與嘉南藥理科技大學
    及與長榮管理學院簽訂合約書，均係延續自訴人前自八十六年間與該兩所學院簽
    訂之契約內容，由被告等以換約之方式簽訂，有合約書數份附卷可憑。被告所簽
    訂之合約書上固亦係用「保安保齡球館」名義，並加蓋「保安保齡球館」橡皮戳
    章，惟自訴人既默示同意被告等使用「保安保齡球館」名義，即難認被告等有何
    偽造文書之犯行。自訴人指稱被告既知以「寶安保齡球館」為商號名稱，顯明知
    不得使用「保安保齡球館」名義云云，亦非可採。
六、據上所陳，本件依調查所得證據尚不足以證明被告二人確有自訴人所指之犯行，
    此外復查無其他積極證據足資證明被告二人有偽造文書犯行，揆諸首開說明，犯
    罪尚屬不能證明，應為無罪之諭知。
據上論斷，應依刑事訴訟法第三百四十三條、第三百零一條第一項，判決如主文。
中      華      民      國    九十一    年      十      月三      日
                                臺灣臺南地方法院刑事第四庭
                                  審判長法  官  林  英  志
                                        法  官  謝  家  宜
                                        法  官  陳  燁  真
右正本證明與原本無異。
如不服本判決，應於判決送達後十日內向本院提出上訴狀( 應附繕本 )。
                                        書記官  黃  富  煜
中      華      民      國    九十一    年      十      月      四      日
